臺灣高雄地方法院民事裁定　　　　　　　 100年度抗字第16號
抗　告　人　曾令儀
相　對　人　花旗(台灣)商業銀行股份有限公司
法定代理人　管國霖
上列當事人間聲請拍賣抵押物事件，抗告人對於民國99年12月31
日本院99年度司拍字第1198號裁定提起抗告，本院裁定如下：
    主  文
抗告駁回。
抗告程序費用新台幣壹仟元由抗告人負擔。
    理  由
一、抗告意旨略以：抗告人向華僑商業銀行股份有限公司（於民
    國96年12月1 日與相對人合併，華僑商業銀行為消滅銀行，
    相對人為存續銀行，由相對人承受華僑商業銀行之一切債權
    債務）貸款以來均如期繳款，僅因目前稍有不景氣而致有一
    或二月之一時遲繳情形，惟抗告人現已如數清償應繳之款項
    ，相對人提起本件拍賣抵押物之聲請，實有違商場倫理，爰
    提起本件抗告，請求廢棄原裁定等語。
二、按抵押權人於債權已屆清償期而未受清償者，得聲請法院拍
    賣抵押物，就其賣得價金而受清償，民法第873 條第1 項定
    有明文。又聲請拍賣抵押物係屬非訟事件，祇須其抵押權已
    經依法登記，且債權已屆清償期而未受清償，法院即應為准
    許拍賣之裁定，至於為拍賣程序基礎之私法上權利有瑕疵或
    實際上之清償期有無變更等情事，則應由爭執其權利之人提
    起訴訟，以資救濟，而非依抗告程序聲明不服，有最高法院
    49年台抗字第244 號、58年台抗字第524 號判例之要意可資
    參照。依上開法條及最高法院判例要旨之說明，本件相對人
    聲請拍賣抵押物，因屬非訟事件，法院所為准駁之裁定，並
    無就抵押債權及抵押權之存否為實質上判斷確認之效力，而
    只須抵押權在形式上已依法登記，且所擔保之抵押債權經形
    式上審查亦已屆清償期而未受清償，法院即應為准許拍賣抵
    押物之裁定，抗告人如就借款是否存在或是否清償等實體上
    之法律關係有所爭執，應另提起訴訟以求解決，並非依本件
    之抗告程序所能救濟。
三、經查，本件相對人主張抗告人於94年11月9 日以其所有坐落
    高雄市○○區○○段縣口小段0000-0000 地號及其上建物建
    號00000-000 建號、00000-000 建號房屋為擔保設定新台幣
    （下同）2,960,000 元最高限額抵押權，且經依法登記，存
    續日期自94年11月8 日起至124 年11月7 日止。嗣抗告人邀
    同案外人曾天錫為保證人於94年11月10日向華僑銀行借款2,
    460,000 元，詎抗告人自99年9 月11日起即未依約繳納本息
    ，依契約約定，本件債務視為全部到期，為此聲請拍賣抵押
    物等情，業據相對人提出抵押權設定契約書、他項權利證明
    書、土地及建物登記謄本等為證，堪認屬實。而依上開證物
    所示，系爭抵押權既已經登記，且相對人亦已主張主債務人
    違約，則原法院依上開證物為形式上審查而准許相對人拍賣
    抵押物之聲請，即無不當。抗告人主張其只有一或二月之一
    時遲繳情形，且現已清償先前遲繳之款項等語，係屬實體問
    題，應由抗告人另行提起訴訟，以資解決，尚非本件拍賣抵
    押物事件之非訟裁定程式所得審酌，依上揭說明，自無礙於
    相對人就設定抵押之不動產聲請拍賣而為清償之權利行使，
    故抗告人提起本件抗告，請求廢棄原裁定，為無理由，應予
    駁回。
四、據上論結，本件抗告為無理由，依非訟事件法第46條、第21
    條第2 項、第24條第1 項，民事訴訟法第495 條之1 第1 項
    、第449 條第1 項、第78條，裁定如主文。
中    華    民    國   100    年    1     月    27    日
                  民事第四庭    審判長法  官  黃宏欽
                                      法  官  楊淑珍
                                      法  官  郭文通
正本係照原本作成。
如不服本裁定應於送達後10日內向本院提出再抗告狀，並繳納再
抗告費新台幣1,000 元。再為抗告應以適用法規顯有錯誤為理由
，並經本院之許可，該許可以原裁定所涉及之法律見解具有原則
上重要性者為限，並應提出委任律師或具有律師資格之人之委任
狀；委任有律師資格者，另應附具律師及格證書及釋明委任人與
受任人有民事訴訟法第466 條之1 第1 項但書或第2 項所定關係
之釋明文書影本。
中    華    民    國   100    年    1     月    27    日
                                       書記官  黃琬婷